【裁判字號】    92,交上訴,43
【裁判日期】    920422
【裁判案由】    公共危險
【裁判全文】
臺灣高等法院刑事判決                            九十二年度交上訴字第四三號
    上  訴  人  乙○
    即  被  告
    選任辯護人  陳柏廷    律師
右上訴人因公共危險案件，不服臺灣臺北地方法院九十一年度交訴字第五號，中華民
國九十二年一月十四日第一審判決（起訴案號：臺灣臺北地方法院檢察署九十年度偵
字第二四六０八號），提起上訴，本院判決如左：
    主  文
上訴駁回。
乙○緩刑參年。
    事  實
一、乙○係受僱於統聯汽車客運股份有限公司之駕駛員，以駕駛營業大客車為業，為
    從事駕駛業務之人，於民國九十年九月二十日上午七時五十五分許，駕駛動力交
    通工具即車號ＦＳ－七四○號營業大客車執行駕駛業務，沿台北市○○路○段西
    往東行駛，行經八德路四段三十八號前，應注意車前狀況與兩車併行之間隔，隨
    時採取必要安全措施，而依當時情形又無不能注意情事，竟疏未注意與其車右方
    與之同向、由甲○○所騎乘之車號ＡＹＣ－三一五號重型機車保持安全車距，於
    超越該機車時右車身部位不慎擦撞前開機車之左方，甲○○因而人車倒地，受有
    多處擦傷併右側橈骨骨折之傷害（業務過失傷害部分業據甲○○撤回告訴）。乙
    ○明知其已駕車肇事，竟未下車查看，並基於逃逸犯意駕車駛離現場，嗣因路人
    陳淑桂記下乙○所駕駛汽車之車號告知甲○○，警方據報後方循線查獲。
二、案經甲○○訴由台北市政府警察局松山分局報請臺灣臺北地方法院檢察署檢察官
    偵查起訴。
        理      由
一、訊據被告乙○坦承在案發時間駕駛車號ＦＳ－七四○號營業大客車行經前開肇事
    地點，見到告訴人甲○○騎乘機車在伊右前方及超越他，惟否認有肇事逃逸犯行
    ，辯稱不知有撞到他云云，然查本件事發前，告訴人係騎乘機車沿台北市○○路
    ○段外車道由西向東行駛，前開車號統聯客運大客車與告訴人同向，原行駛在告
    訴人後方之內側車道，嗣該大客車車身跨越到外車道，在超越機車時和機車發生
    擦撞，該大客車於肇事後未停下，旋以高速駛離現場等情，業據目擊本件事故發
    生經過之證人蕭文良迭於警詢、偵查及原審調查時證述明確（九十年度核退字第
    一八五七號偵卷第十六頁交通事故談話紀錄表、九十年度偵字第二四六○八號偵
    卷第十一、十二頁訊問筆錄、原審九十一年十二月三日訊問筆錄參照）。另當日
    在肇事地點附近行走之路人陳淑桂亦於原審調查時到庭結證稱：事發當時其步行
    要去上班，正在等紅燈要過馬路，忽然聽到碰的一聲，就轉頭去看發生何事，發
    現在其右前方的馬路另一邊發生車禍，有一台統聯客運的大客車由西向東從其眼
    前駛過，有稍微減速再繼續前行，其立刻記下該車車號；馬路對面有一台機車倒
    地，其即過馬路去查看該機車騎士之狀況，該騎士的安全帽掉在機車旁邊，且臉
    上有流血，該騎士向其表示是遭擦撞方才倒地受傷，因當時該統聯客運大客車後
    方並無其他車輛，故其可確定是該大客車與機車發生碰撞等語（原審九十一年十
    二月三日訊問筆錄參照），核與告訴人甲○○所陳述其於肇事時、地騎乘機車直
    行，忽遭左方不明車號之統聯客運大客車擦撞，因而倒地受傷，車號是路人陳小
    姐記下等情相符；又證人陳淑桂所記下之肇事車車號為ＦＳ－七四○號，該車號
    汽車確為統聯汽車客運股份有限公司所有之營業大客車，有該車之照片十一幀在
    卷可稽（九十年度核退字第一八五七號偵卷第二二至二五頁參照），足證前開營
    業大客車即為本件肇事車輛，被告既坦認案發時間該營業大客車係由伊駕駛，且
    確有行經肇事地點，則被告即為本件駕車肇事之人，業堪認定。又告訴人於事發
    後人車倒地，受有多處擦傷併右側橈骨骨折之傷害，有財團法人國泰綜合醫院出
    具之診斷證明書一份附卷可參，另證人陳淑桂、蕭文良均結證稱事發後告訴人臉
    部有流血（原審九十一年十二月三日訊問筆錄參照），告訴人並陳稱其因本件車
    禍，受有左邊眼角裂開、左臉頰破皮、左膝蓋破皮、右手橈骨裂開，及一些皮肉
    傷等傷害（原審九十一年十月八日訊問筆錄參照），可知事發後告訴人所受傷勢
    ，由外觀上即屬明顯可見，被告實無不知之理，告訴人雖於與被告針對傷害部分
    達成和解後，具名向原審遞交一份記載「本案車禍事件發生當時因被告乙○以為
    告訴人係自行跌倒，而非其所造成，再加上告訴人事發當時並無明顯的外傷，外
    觀上看不是很清楚，乙○在車上因此不知道告訴人實際上是否有受傷，而未下車
    查看，以致檢察官認為係肇事逃逸，經過此段時間之確認，告訴人已了解被告並
    無逃逸之意思，為釐清事實，特此陳明」等語之陳報狀一份，惟經過公訴人於原
    審之詰問，告訴人已表明該陳報狀之內容為被告之原審選任辯護人所繕寫，簽署
    該份陳報狀算是雙方針對傷害部分洽談和解的條件之一；簽署該份陳報狀時距事
    發已相隔八、九個月，當時其之傷勢殆已恢復，陳報狀所記載事發當時無明顯外
    傷等語為筆誤，事發當時被告究否知道其已受傷，其並不清楚等語（原審九十一
    年十月八日訊問筆錄參照），是以該份陳報狀之內容尚不足以證明被告確實不知
    告訴人因本件事故受傷，再本件事發後被告旋即駕車離開現場，迨至翌日方於接
    獲通知後至警局說明肇事經過，有伊接受警詢所製作之交通事故談話紀錄表可按
    （九十年度核退字第一八五七號偵卷第十四頁參照）。另觀諸卷內肇事車輛之照
    片（九十年度核退字第一八五七號偵卷第二二至二五頁參照），該汽車右側車身
    雖無明顯擦撞痕跡，然該車並非於案發後隨即由警方拍照採證，事發後該車有無
    經過維修、整理？擦撞痕跡是否已遭拂拭而不復存在？均未可知；況且，告訴人
    之機車於事發後左側車身除有倒地之刮痕外，僅中間車身部位有微裂，此有道路
    交通事故補充資料表及車損照片為證（九十年度核退字第一八五七號偵卷第十八
    頁、九十年度偵字第二四六○八號偵卷第七頁參照），告訴人之機車左側車身因
    二車之擦撞受創輕微，可知該擦撞之力道非鉅，非無可能未在肇事營業大客車車
    身留下明顯碰撞痕跡，亦難執此即認該車並未與告訴人之機車發生擦撞。又按刑
    法第一百八十五條之四之肇事致人死傷逃逸罪，係以處罰肇事後逃逸之駕駛人為
    目的，俾促使駕駛人於肇事後能對被害人即時救護，以減少死傷，是該罪之成立
    祇以行為人有駕駛動力交通工具肇事，致人死傷而逃逸之事實為已足，至行為人
    之肇事有否過失，則非所問，被告於事發後已明知肇事致告訴人受傷，未即對告
    訴人採取救護或其他必要措施並報警處理，即行駕車離去，伊有肇事逃逸之犯行
    ，至屬明確，被告前揭之所辯，無非卸責之詞，不足採信，本件事證明確，被告
    之犯行堪以認定。
二、被告於駕車肇事，致告訴人受傷後逃逸，係犯刑法第一百八十五條之四駕駛動力
    交通工具肇事，致人受傷而逃逸罪。
三、原審以被告罪證明確，適用刑法第一百八十五條之四之規定，並審酌被告肇事致
    人成傷後，未對傷者施以救護，旋即駕車駛離現場，意圖推諉卸責之心態昭然若
    揭，實不足取；另伊肇事情節、告訴人所受傷勢均非屬嚴重；及被告事發後多方
    飾詞狡辯，否認犯行，犯後態度不佳等各項情狀，量處處有期徒刑柒月，其認事
    用法，經核尚無違誤，量刑亦屬妥適。被告否認犯罪，提起上訴，指摘原判決不
    當，為無理由，應予駁回。末查被告前未曾受有期徒刑以上刑之宣告，此有被告
    全國前案紀錄表一紙附卷可按。而其事後已與被害人甲○○達成和解，賠償其損
    失，有調解書一份在卷可憑，被害人亦於本院表明被告還年輕，願原諒被告給他
    一個機會，被告經此偵審程序及科刑教訓，自當知所警惕，信無再犯之虞，本院
    因認對被告所宣告之刑以暫不執行為適當，爰併宣告緩刑三年，以啟自新。
據上論斷，應依刑事訴訟法第三百六十八條，刑法第七十四條第一款判決如主文。
本案經檢察官洪泰文到庭執行職務。
中      華      民      國    九十二    年     四       月    二 十二   日
                              臺灣高等法院交通法庭
                                  審判長法  官  陳  正  雄
                                        法  官  許  錦  印
                                        法  官  許  宗  和
右正本證明與原本無異。
如不服本判決，應於收受送達後十日內向本院提出上訴書狀，其未敘述上訴之理由者
並得於提起上訴後十日內向本院補提理由書（均須按他造當事人之人數附繕本）。
                                        書記官  廖  艷  莉
中      華      民      國    九十二    年     四       月    二 十二   日
附錄本案論罪科法條全文：
中華民國刑法第一百八十五條之四
駕駛動力交通工具肇事，致人死傷而逃逸者，處六月以上五年以下有期徒
刑。


司法院資訊處製作；財團法人民間司法改革基金會備份。
